【裁判字號】    99,交聲,593
【裁判日期】    991115
【裁判案由】    聲明異議
【裁判全文】
臺灣嘉義地方法院交通事件裁定         99年度交聲字第593號
原處分機關  交通部公路總局嘉義區監理所嘉義市監理站
異  議  人
即受處分人  甲○○
上列異議人即受處分人因違反道路交通管理處罰條例案件，對於
原處分機關即交通部公路總局嘉義區監理所嘉義市監理站中華民
國九十九年十一月一日所為之處分（嘉監義裁字第裁七六—Ｌ0
0000000號裁決）聲明異議，本院裁定如下：
    主  文
原處分關於罰鍰新臺幣肆萬伍仟元部分撤銷。
上開撤銷部分，甲○○不罰。
    理  由
一、異議人即受處分人甲○○係就原處分機關民國九十九年十一
    月一日嘉監義裁字第裁七六—Ｌ00000000號裁決關
    於違反道路交通管理處罰條例第三十五條第一項第一款裁處
    罰鍰新臺幣（下同）四萬五千元部分聲明異議，未及於其他
    部分，本件審理範圍僅止於聲明異議部分，合先敘明之。
二、本件異議意旨略以：異議人於九十八年八月十七日凌晨四時
    四十五分許，騎乘牌照號碼Ｇ七Ｚ－九八二號重型機車，行
    經嘉義市○○路與興達路交岔路口處，呼氣所含酒精濃度超
    過每公升零點二五毫克，違反道路交通管理處罰條例第三十
    五條第一項第一款規定，為警舉發，嗣經原處分機關裁處罰
    鍰，惟前開違規事實，業據檢察官緩起訴處分並命提供六十
    小時義務勞務，依行政罰法第二十六條規定應僅按刑事法規
    處罰之，爰聲請撤銷罰鍰處分，以免一事二罰等語。
三、按「一行為同時觸犯刑事法律及違反行政法上義務規定者，
    依刑事法律處罰之。但其行為應處以其他種類行政罰或得沒
    入之物而未經法院宣告沒收者，亦得裁處之。」；「前項行
    為如經不起訴處分或為無罪、免訴、不受理、不付審理之裁
    判確定者，得依違反行政法上義務規定裁處之。」九十四年
    二月五日公布，九十五年三月五日施行之行政罰法第二十六
    條第一項、第二項定有明文。行政罰法第二十六條第二項固
    然未列緩起訴處分，但緩起訴處分與不起訴處分依刑事訴訟
    法第二百六十條規定同有確定國家刑罰權不存在之效力，此
    處未列，應屬立法上疏漏。惟不起訴處分及無罪、免訴、不
    受理、不付審理之裁定均有確認國家刑罰權不存在之效果，
    國家就特定人及行為之刑罰權不存在，人民即無一行為遭受
    重覆處罰之雙重危險，因之，行政罰法第二十六條第二項規
    定，應係一宣示性規定，縱無此項規定，亦應為相同之解釋
    。若緩起訴處分已確認國家刑罰權終局不存在，因無「依刑
    事法律處罰」之可能，無「一行為二罰」之危險，自行政罰
    法第二十六條第一項予以反面解釋，此時「行為未同時觸犯
    刑事法律及違反行政法上義務規定」，自無刑事罰與行政罰
    競合之問題，行政機關為達行政法上之目的，自得裁罰。
四、惟檢察官為緩起訴處分者，「得」命被告於一定期間內遵守
    或履行刑事訴訟法第二百五十三條之二第一項各款所定事項
    ，刑事訴訟法第二百五十三條之二第一項定有明文。此制度
    旨在利用被告支付一定財產或履行特定行為方式以達到遏止
    再犯之目的，實質上具有與刑罰相同之應報行為人（應報）
    、矯正教化行為人（特別預防）、嚇阻潛在行為人（一般預
    防）等功能，而為替代刑罰之處遇。是行為人如經檢察官為
    緩起訴處分並命為支付財產或履行特定行為，與單純緩起訴
    處分確認國家刑罰權不存在情形有異，仍屬「依刑事法律處
    罰」，而有行政罰法第二十六條第一項前段規定之適用。
五、經查，異議人前於九十八年八月十七日凌晨四時四十五分許
    ，騎乘牌照號碼Ｇ七Ｚ－九八二號重型機車，行經嘉義市○
    ○路與興達路交岔路口處，為警測得呼氣所含酒精濃度為每
    公升零點五九毫克，違反道路交通管理處罰條例第三十五條
    第一項第一款規定，嗣經警方舉發違規，並據原處分機關於
    九十九年十一月一日以嘉監義裁字第裁七六—Ｌ00000
    000號裁決裁處「罰鍰四萬五千元整」之處分，有前開字
    號裁決書在卷可稽。而異議人因前開時地服用酒類不能安全
    駕駛動力交通工具之相同行為，亦為臺灣嘉義地方法院檢察
    署檢察官以九十八年度偵字第六四九九號處分書為緩起訴處
    分，並命向指定之政府機關、政府機構、行政法人、社區或
    其他符合公益目的之機構或團體提供六十小時之義務勞務，
    緩起訴期間自九十八年九月二十一日起至九十九年九月二十
    日止，異議人已於上開期間內提供義務勞務完畢，期間亦已
    屆滿，有卷附之前開字號緩起訴處分書、執行緩起訴處分命
    令通知書、臺灣高等法院被告前案紀錄表、臺灣嘉義地方法
    院檢察署義務勞務工作日誌足參。
六、準此，異議人一個酒後駕車行為乃同時觸犯刑法第一百八十
    五條之三及違反道路交通管理處罰條例第三十五條第一項第
    一款，觸犯刑事法律部分業據檢察官為緩起訴處分，並命向
    指定之政府機關、政府機構、行政法人、社區或其他符合公
    益目的之機構或團體提供六十小時之義務勞務，異議人確已
    提供，緩起訴處分期間亦已於九十九年九月二十日屆滿。異
    議人所提供之義務勞務，依前開說明，實質上等同於刑事處
    罰。則原處分機關於異議人受實質刑事處罰後，再就同一行
    為裁處異議人四萬五千元罰鍰，因此罰鍰係命受處分人支付
    一定金額，使其就違規行為付出相當代價（應報性質），阻
    卻日後再度實施相同違規（特別預防），強化人民對於規範
    之認知（一般預防），具有與刑事處罰相同之性質，顯與行
    政罰法第二十六條第一項前段同一行為僅能從刑事處罰之一
    事不二罰規定未合。從而，本件異議為有理由，原處分機關
    就本件所裁處之罰鍰應予撤銷，並諭知不罰。
據上論結，應依道路交通管理處罰條例第八十七條第二項、道路
交通事件處理辦法第十九條前段，裁定如主文。
中    華    民    國    99    年    11    月    15    日
                  交通法庭  法  官  張道周
 上列正本證明與原本無異。
如不服本裁定，應於裁定送達後5日內向本院提出抗告狀（應附
繕本）。
中    華    民    國    99    年    11    月    15    日
                            書記官  張菀純

司法院資訊處製作；財團法人民間司法改革基金會備份。
